臺灣臺中地方法院刑事判決　　　　　　　　　　　　九十三年度自緝字第二八三號
　　自　訴　人　達船科技股份有限公司　設臺中縣大甲鎮○○路○段七六一巷五號
　　代　表　人　黃立信
　　自訴代理人　張繼準律師
　　　　　　　　張富慶律師
　　　　　　　　常照倫律師
　　被　　　告　乙○○
　　選任辯護人　曾耀聰律師
右列被告因偽造文書等案件，經自訴人提起自訴，本院判決如左：
    主  文
乙○○連續行使偽造私文書，足以生損害於他人，處有期徒刑壹年貳月。在民國九十
一年十一月十五日辰翊行銷有限公司訂購單壹張上偽造之「黃俊程」署名壹枚及在民
國九十一年十一月十五日東虹百業有限公司訂購單壹張上偽造之「詹龍池」署名壹枚
，均沒收。
    事  實
一、乙○○明知自己並無資力給付購買電腦設備之費用，亦無給付該等買賣價金之真
    意，竟仍基於意圖為自己不法所有之概括犯意，自民國九十一年九月六日起至同
    年十二月四日止，均透過不知情之達船科技股份有限公司（下稱達船公司）業務
    員甲○○，先後向達船公司詐購電腦設備，使達船公司人員陷於錯誤，先後交付
    價值計達新臺幣（下同）九十九萬四千五百九十五元之電腦設備予乙○○，其詳
    為：（一）緣乙○○於九十一年八月二十八日前某日，取得中華民國全國總工會
    （下稱全國總工會）購買電腦等相關設備之訂單，雙方約定買賣金額為四十五萬
    元。旋乙○○即依全國總工會所訂購之商品，於九十一年八月二十八日及同年九
    月六日，先後向達船公司詐購如附表一及附表二、附表三所示之電腦相關商品，
    價值計為四十八萬三千四百五十五元，使達船公司甲○○等相關人員陷於錯誤，
    依乙○○指示，先後於九十一年九月十一日及同年月十三日分批將如附表一至附
    表三所示商品交予全國總工會。嗣乙○○即於同年月二十七日向全國總工會收迄
    買賣價金四十五萬元。（二）嗣乙○○又明知其雖係東虹百業有限公司（下稱東
    虹公司）有關信用卡業務之臺中分區業務經理，且其自己雖與辰翊行銷有限公司
    （負責人為黃俊程，下稱辰翊公司）有信用卡業務之往來，惟並未經東虹公司及
    辰翊公司授權、同意以東虹公司或辰翊公司名義向達船公司訂購電腦商品，竟仍
    向甲○○詐稱辰翊公司及東虹公司欲各提供五部電腦供抽獎，各欲向達船公司訂
    購五台電腦等語，甲○○乃依乙○○提供之資料，先傳真辰翊公司及東虹公司之
    訂購單各一張予乙○○，旋乙○○即基於行使偽造私文書之概括犯意，先於九十
    一年十一月十五日，在臺中市○○路○段二五六巷六號十六樓之六內，在上開辰
    翊公司及東虹公司訂購單上，分別偽造黃俊程及詹龍池之簽名各一枚，用以偽造
    表示辰翊公司及東虹公司向達船公司購買電腦設備之訂購單之私文書各一張，並
    於同日即在臺中市○○路○段二五六巷六號十六樓之六內，先後將該二張訂購單
    傳真至達船公司，用以取信甲○○等達船公司相關人員，使渠等陷於錯誤，依乙
    ○○指示，分別將華碩Ｓ２○○筆記型電腦三部及康柏ＰＲ１５○○筆記型電腦
    二部交予乙○○（五台電腦合計買賣金額為二十五萬七千六百七十元），及將華
    碩Ｓ２○○筆記型電腦三部寄至乙○○指定之東虹公司桃園分公司（負責人為詹
    龍池），再由乙○○至東虹公司桃園分公司領走該三台電腦，足以生損害於達船
    公司、辰翊公司及王俊程（辰翊公司訂購單部分）、東虹公司及詹龍池（東虹公
    司訂購單部分）。旋乙○○又於同年十二月四日，在臺中市○○路○段二五六巷
    六號十六樓之六內，在甲○○所傳真之東虹公司訂購單客戶確認欄上簽名，用以
    表示東虹公司向達船公司確認訂購康柏ＰＲＥＳＡＲＩＯ１５○○筆記型電腦二
    部，聯絡人為乙○○之私文書一張，並即將該張訂購單傳真予達船公司，使達船
    公司陷於錯誤，由甲○○將二台康柏ＰＲＥＳＡＲＩＯ１５○○筆記型電腦交付
    予乙○○，乙○○且在表示東虹公司業已收取該二台電腦之送貨單上簽名，並持
    以行使交回達船公司。嗣因達船公司所出售之上開電腦等相關設備之貨款均未獲
    給付，且經達船公司向全國總工會、辰翊公司及東虹公司追討貨款未果而查悉上
    情，始知受騙。
    理  由
一、訊據被告乙○○固對於右揭透過甲○○向達船公司購買電腦設備等商品，並已領
    取上揭商品，及其未經黃俊程及詹龍池授權同意，即擅自在辰翊公司及東虹公司
    訂購單上偽造黃俊程及詹龍池簽名，並傳真予達船公司之事實坦承不諱，惟矢口
    否認有何詐欺犯行，辯稱：伊係在網路上以個人名義從事電腦銷售業務，且與甲
    ○○係屬舊識，乃於有人向伊下單購買電腦後，以伊個人名義透過甲○○向達船
    公司訂購電腦，再轉賣予該下單顧客，並非以辰翊公司及東虹公司名義向達船公
    司購貨，甲○○對於此節亦有所知悉。且因達船公司要求統一發票須開立予公司
    ，而該等購貨發票復屬伊多餘之統一發票，伊始在領貨後要求甲○○配合，請達
    船公司開立買受人為辰翊公司及東虹公司之統一發票，以供伊友人使用。又伊事
    先均有告知黃俊程及詹龍池有關統一發票要開立予辰翊公司及東虹公司一事，並
    將達船公司開立予辰翊公司之統一發票交予黃俊程，至詹龍池則於統一發票開立
    後稱不需要該張統一發票，伊乃未將東虹公司之統一發票交予詹龍池。又關於全
    國總工會之貨款，伊曾先後交付部分款項計約二十餘萬元予甲○○，且伊取得東
    虹公司及辰翊公司名義之貨物後，亦曾透過友人游家裕帳戶匯款四萬元予甲○○
    ，並非全部未曾清償。況伊事後亦曾應達船公司人員要求，出面協商，除就全國
    總工會貨款部分簽具分期付款協議書及本票予達船公司外，並曾主動提出三台電
    腦欲交予達船公司抵債，惟遭達船公司人員拒絕，伊並無詐欺之故意云云。惟查
    ：
（一）右揭事實業據自訴人指訴歷歷，核與證人即全國總工會秘書長胡國康、證人甲
      ○○、詹龍池、黃俊程於審理中結證情節相符，並與被告於審理中供承：伊確
      有透過甲○○向達船公司購買並已領取右揭電腦設備等商品，且伊確係未經黃
      俊程及詹龍池授權同意，即擅自在辰翊公司及東虹公司訂購單上偽造黃俊程、
      詹龍池簽名，並傳真予達船公司，伊並已向全國總工會收迄四十五萬元價金等
      語相吻合，復有自訴人提出之請購單五張、訂購單九張、展碁國際股份有限公
      司、捷元股份有限公司及聯強國際股份有限公司之送貨單計九張、大榮貨運公
      司貨物收據二張、統一發票一張（以上為有關全國總工會貨物部分）、大榮貨
      運公司貨物收據二張、辰翊公司訂購單一張、東虹公司訂貨單二張、達船公司
      送貨單三張、料品進出單二張等件在卷可稽。次查，
１、按冒用他人名義偽造文書並行使，其犯罪即已成立，縱事後該他人追認或默認其
    行為，亦無解於其偽造文書之罪責。此與民事上之他人默認或追認其無權代理行
    為者，即發生授與代理權之法律效果者迥異。又民法第一百六十九條之表現代理
    及一百七十條第一項本人追認之無權代理行為，均屬未得本人同意之無權代理行
    為。祇因民法為保護善意第三人及交易安全，於本人有表現代理行為時，責本人
    負授權人之責任，或為尊重本人意願兼顧他方權益，於經本人追認時亦生效力。
    此與刑法處罰偽造文書之主旨重在保護文書之實質的真正有別，故若無權代理人
    冒用本人名義製作不實之文書，即應成立偽造私文書之罪。不因被冒名之本人表
    現代理行為，或事後追認，以解免其偽造文書之罪責（最高法院七十四年度臺上
    字第一○四三號、第四五二五號判決意旨參照）。查，上開辰翊公司及東虹公司
    訂購單，係因被告向甲○○詐稱東虹公司及辰翊公司欲各購買五台電腦供抽獎使
    用，達船公司始於被告訂購貨物之初，依被告所提供之資料而填製買受人為辰翊
    公司，聯絡人為黃俊程之訂購單一張及買受人均為東虹公司，聯絡人分別為詹龍
    池及被告之訂購單各一張後，交予被告確認，之後被告即將已簽妥「黃俊程」、
    「詹龍池」及被告姓名之上開訂購單交予甲○○轉交回達船公司，而達船公司交
    予東虹公司之九十一年十二月四日送貨單，係交由該筆貨物之「東虹公司聯絡人
    」即被告代表簽名，及甲○○與達船公司均係以東虹公司及辰翊公司為交易對象
    ，嗣並向東虹公司及辰翊公司催討貨款未果，業經證人甲○○到庭證述在卷，並
    有該等訂購單及送貨單在卷可按。再佐以，上開訂貨單及送貨單上之客戶名稱均
    係記載東虹公司及辰翊公司之名稱、地址、統一編號、（公司）聯絡人，統一發
    票亦係開立予東虹公司及辰翊公司等情，益徵證人甲○○所陳情節非虛。再東虹
    公司與辰翊公司均係經營信用卡業務之公司，被告雖係東虹公司臺中區業務經理
    ，惟並無以東虹公司名義向他人購買電腦商品之權，東虹公司無論是臺中分公司
    或桃園分公司均未曾向自訴人公司訂購電腦設備；及被告係因將有關信用卡業務
    轉介予辰翊公司辦理，以向辰翊公司抽取傭金，期間長達七、八個月之久，並因
    被告無法開立發票予辰翊公司，黃俊程始接受達船公司開立予辰翊公司之統一發
    票等節，業據證人詹龍池及黃俊程於審理中結證在卷，核與被告始終供承詹龍池
    及黃俊程並未授權、同意其在訂購單上偽簽「黃俊程」及「詹龍池」署名，及本
    案電腦等相關商品實際上均係被告個人所購買等語相符。準此，被告既明知東虹
    公司及辰翊公司均未向自訴人購買商品，且該等商品均係其個人所購買，而與上
    開二公司無涉，竟猶擅自以東虹公司名義及辰翊公司名義，向達船公司訂購商品
    ，進而在表彰東虹公司及辰翊公司向達船公司訂購商品意旨之訂購單上偽造黃俊
    程、詹龍池簽名並據以行使，自屬偽造並行使該二張私文書至明。
２、被告經本院通緝到案後，於受命法官行準備程序時，先係辯稱伊向全國總工會收
    取四十五萬元後，有給付十餘萬元現金予甲○○，但未向甲○○拿取收據云云，
    旋又改稱：伊跟達船公司訂購要交予全國總工會之商品時，有交付將近十萬元予
    甲○○云云，經本院提出質疑後，又補稱：伊是陸陸續續交付十餘萬元予甲○○
    ，且因有人在網路上向伊下單購買電腦，故伊於九十一年十一月五日，以二十餘
    萬元向達船公司購買華碩及康柏電腦計五台，伊並有給付七萬餘元現金予甲○○
    。另伊向達船公司購買之三台電腦，並有給付二十二餘萬元現金予甲○○，讓甲
    ○○決定清償何部分積欠之貨款。就上揭全國總工會、東虹公司、辰翊公司之貨
    款，伊合計給付三、四十萬元現金予甲○○，均無任何證據可以證明云云。嗣於
    本院審理中又改稱其領取東虹公司及辰翊公司之貨物後，曾透過友人游家裕帳戶
    匯款四萬元予甲○○云云。核被告就其究竟交付多少貨款予甲○○及係以現金或
    匯款方式給付等情，所供先後反覆不一，已難遽以採信。又被告與達船公司針對
    全國總工會部分之貨款係約定買賣價金為四十八萬三千四百五十五元，業據自訴
    人指陳甚明，並有統一發票一張在卷可憑，而被告確實未曾針對本案所有貨款，
    而交付款項予甲○○，亦經證人甲○○到庭結證在卷。且達船公司因無法收取全
    國總工會之應收帳款，而派員工劉智鴻與甲○○於九十二年一月二十二日針對該
    部分帳款與被告協商時，雙方所簽具之分期付款協議書除亦明確記載：被告積欠
    達船公司「四十八萬三千四百五十五元」，被告同意依百分之十計算加計利息等
    語外，並由被告簽發面額計為四十九萬三千二百三十二元之本票三張予達船公司
    ，亦據證人劉智鴻於審理中結證在卷，並有分期付款協議書影本一張及本票影本
    三張在卷可稽。再參諸被告苟真有針對本案貨物給付貨款予甲○○，則其豈有於
    九十二年一月二十二日與達船公司協商時，未主張扣除已付款項，而仍與達船公
    司約定由被告分期給付全國總工會部分之全部價款即四十八萬三千四百五十五元
    予達船公司之理。準此，益證被告所辯其曾給付部分貨款予甲○○云云，顯係事
    後諉責之詞，不足採信。
３、被告於九十一年八月底、九月初向達船公司購貨後，於同年九月二十七日即向全
    國總工會收迄買賣價金四十五萬元，該四十五萬元有一部分被告係用以給付之前
    向其他廠商購買商品之欠款，業據被告於審理中供陳在卷，已足證被告於向達船
    公司購買本案貨物之前，資力已屬不佳，再觀諸被告一方面以四十五萬元之價格
    將前揭電腦設備等商品出售予全國總工會，另一方面卻以高於其獲利之價格即四
    十八萬三千四百五十五元向達船公司購買要交付予全國總工會之商品，轉手間被
    告竟即虧損三萬餘元，顯與一般交易常情有悖；被告雖曾於九十二年一月二十二
    日出面佯與達船公司簽訂分期付款協議書及簽發本票予達船公司，惟嗣後並未依
    約還款，且未曾再與達船公司聯繫，使達船公司追索無著；甲○○向詹龍池催討
    貨款後，詹龍池曾與被告聯絡，當時被告含糊其詞，推稱見面再談，惟嗣後即更
    換電話號碼，業據證人詹龍池到庭結證甚明；及被告迄今仍未清償款項予達船公
    司等情，益證被告確係於向達船公司購買本案貨物時，即已無資力清償貨款，亦
    無給付貨款之真意，其主觀上具有詐欺取財之故意至明。至被告雖另辯稱：事後
    伊曾與達船公司協商達成和解，並曾提供客票及電腦三台抵債，惟遭達船公司所
    拒，故無詐欺犯意。且伊係因父親中風住院，而父親係住在臺北縣三重市，只好
    遷居該址就近照顧父親云云。然查，被告確係於購貨之初即有詐欺故意，已經本
    院詳述如前，且達船公司人員劉智鴻係因認為該張客票與原購貨人不同，而不願
    接受，並因被告所提出之三台電腦與達船公司售出之電腦型號不同而予拒絕，亦
    經證人劉智鴻及甲○○於審理中結證甚明。再被告於九十二年一月二十二日雖曾
    針對全國總工會部分之貨款與達船公司協商，惟當時雙方係約明被告應於同年月
    二十八日支付第一期款十五萬五千七百七十五元、應於同年二月二十八日支付二
    十萬二千九百六十四元、應於同年三月二十八日支付十三萬四千四百九十三元，
    有上述分期付款協議書一張及本票影本三張可按，是被告既完全未依約履行，嗣
    復拒不出面處理，使達船公司追索無著，則其與達船公司協商，顯僅係其拖延達
    船公司處理債權之手段，自無礙於被告自始具有詐欺犯意之認定。又被告父親住
    院時間既係在協商後約八個月即同年九月間之事，且被告縱係為照顧父親而遷居
    臺北，惟其仍可以電話或其他方法與達船公司聯絡，其不為此，反在自行遷居他
    處，且迄今猶未將戶籍遷至實際居住之臺北縣三重市地址（有被告之戶役政資料
    一份在卷可稽）之情況下，不與達船公司聯絡，致達船公司追索無著而提起本案
    自訴，復經本院傳拘無著並發布通緝後，始於欲搭乘飛機離開臺灣地區時，遭內
    政部警政署航空警察局警員緝獲，則被告因父親生病住院，始遷居臺北一節，自
    難據為有利於被告之認定。
（二）綜右所述，被告所辯顯係事後卸責之詞，尚難採信，本案事證明確，被告犯行
      堪以認定。
二、按刑法上之偽造署押罪，係指單純偽造簽名、畫押而言，若在制式之書類上偽造
    他人簽名，已為一定意思表示，具有申請書或收據等類性質者，則係犯偽造文書
    罪。又偽造之訂購單，利用傳真機傳送，用以行詐，已達行使，應論以行使偽造
    私文書罪（最高法院八十五年度臺非字第一四六號、七十九年度臺上字第四一五
    ○號判決意旨參照）。是核被告乙○○所為，係犯刑法第二百十六條、第二百十
    條之行使偽造私文書罪及刑法第三百三十九條第一項之詐欺取財罪。被告偽造私
    文書後進而行使，偽造之低度行為應為行使之高度行為所吸收，不另論罪。又被
    告右揭多次行使偽造私文書及詐欺取財犯行，均時間緊接，各觸犯構成要件相同
    之罪名，顯均係基於概括犯意反覆為之，均為連續犯，均應依刑法第五十六條規
    定分別論以行使偽造私文書及詐欺取財之一罪，並加重其刑。又被告以行使偽造
    私文書為方法，達成詐欺取財之目的，兩罪間具有方法結果之牽連關係，為牽連
    犯，應依刑法第五十五條規定，從一重之行使偽造私文書罪處斷。爰審酌被告犯
    罪之動機、目的、手段、向自訴人公司詐得之商品價值計為九十九萬四千五百九
    十五元及被告犯罪後雖坦承未經授權、同意即在訂購單上偽造「黃俊程」及「詹
    龍池」簽名，惟猶飾詞圖卸詐欺取財罪責，且迄今未清償所欠貨款予自訴人公司
    之態度等一切情狀，量處如主文所示之刑。又被告在九十一年十一月十五日辰翊
    公司訂購單壹張上偽造之「黃俊程」署名一枚（見本院九十二年度自字第八二四
    號刑事卷第三十五頁）及在九十一年十一月十五日東虹公司訂購單壹張上偽造之
    「詹龍池」署名一枚（見同上卷第三十八頁），不問屬於犯人與否，均應依刑法
    第二百十九條之規定，予以宣告沒收。
三、
（一）自訴意旨另略以：被告乙○○取得全國總工會訂單後，竟與共同被告甲○○（
      業經本院以九十二年度自字第八二四號判決無罪確定在案）共謀，先由甲○○
      捏造以員工購物為由，依據自訴人公司內部「員工購物應透過採購部門人員名
      義申購」之規定，而以自訴人公司採購部門員工林吉宏之名義，申購如附表一
      所示六項電腦相關商品。嗣於九十一年九月六日，甲○○又捏造全國總工會名
      義，訂購如附表二所示三項電腦相關商品，並於同日又捏造行政院勞工委員會
      （下稱勞委會）名義，訂購如附表三所示五項電腦商品，使自訴人公司陷於錯
      誤而交付如附表一至三所示之商品。甲○○及被告乙○○且為掩飾犯行，而偽
      造自訴人公司出貨予合聯工作室（負責人為呂峰慶）之出貨單，並情商與渠等
      熟識之合聯工作室員工李芷瑩，於自訴人公司之出貨單上簽名，及偽造合聯工
      作室「呂慶峰」之署押於自訴人之送貨單上，以偽造上述商品確已出貨交付予
      合聯工作室之證明，並據以向自訴人公司申請開立交易發票憑證，致生損害於
      自訴人公司、勞委會及「呂慶峰」等人，因認被告乙○○尚涉犯此部分偽造文
      書罪嫌云云。
（二）按犯罪事實應依證據認定之，無證據不得認定犯罪事實；不能證明被告犯罪者
      ，應為無罪之諭知，刑事訴訟法第一百五十四條第二項、第三百零一條第一項
      分別定有明文。且按刑事訴訟法第一百六十一條已於九十一年二月八日修正公
      布，修正後同條第一項規定：檢察官就被告犯罪事實，應負舉證責任，並指出
      證明之方法。此項規定，於自訴程序同有適用。因此，自訴人對於自訴之犯罪
      事實，應負實質之舉證責任。倘自訴人所提出之證據，不足為被告有罪之積極
      證明，或其闡明之證明方法，無從說服法院形成被告有罪之心證，基於無罪推
      定之原則，自應為被告無罪之諭知（最高法院九十二年度臺上字第七一一號判
      決意旨參照）。訊據被告乙○○堅決否認有此部分偽造私文書犯行，辯稱：右
      述交予全國總工會之合聯工作室發票，均係甲○○負責處理，伊並未參與等語
      。經查，前述交付予全國總工會之統一發票，確係甲○○所接洽處理，被告乙
      ○○並未參與，業經證人甲○○於審理中結證屬實。且查：
１、如附表一至三號所示商品，均係由被告乙○○仲介以「全國總工會」名義訂購，
    甲○○受理後即始終以「全國總工會」為交易對象，並有向自訴人公司表明，而
    自訴人公司亦確依甲○○所陳明之訊息，將該等商品均委由大榮貨運公司送交「
    全國總工會」，由該工會人員胡國康簽收。且自訴人公司電腦所使用之「資材系
    統」套裝軟體，在請購人部分並未區分員工購物或客戶銷售，因二者在售價部分
並無不同，均透過公司採購專人（即林吉宏）為之。該套裝軟體於細項用途有固
    定之選項，例如於第一填次選取「員工購物」後，其後各填次亦均會自動擇為相
    同之「員工購物」選項。又因被告乙○○對甲○○表示如附表一至三所示商品，
    係勞委會補助全國總工會購買，為日後開立發票請款之需，全國總工會以「勞委
    會」名義為之，俾利全國總工會向勞委會請款補助，甲○○始於部分請款單上載
    為「勞委會」，然該等貨物仍送交全國總工會，自訴人公司人員均無何陷於錯誤
    情事。又如附表一至三所示商品於九十一年九月十三日送交全國總工會由胡國康
    簽收後，乙○○又向甲○○表示前往全國總工會請款時，因全國總工會之預算編
    列在購買「電腦軟體」項下，如依原實際購買之「硬體設備」開立發票，恐無法
    報銷，因而要求甲○○向自訴人公司更改銷售項目，經甲○○向自訴人公司會計
    人員詢問，該人員表示無法更改銷售項目，甲○○乃稱如經第三家商家輾轉同意
    更改銷售項目是否可行，經該會計小姐同意，甲○○並取得合聯工作室負責人呂
    峰慶同意配合開立銷售電腦軟體之發票後，甲○○始就上述業已出售並交付予全
    國總工會之商品，重製合聯工作室名義之訂購單予自訴人公司，並由合聯工作室
    開立發票予全國總工會，而自訴人公司內部人員亦均知悉此情，並配合未再採購
    該等商品，亦未實際出貨予合聯工作室等節，已據甲○○於審理中供陳甚明。
２、如附表一至三所示商品，係由甲○○先後於九十一年八月二十八日及九月六日以
    電腦作業方式填製請購單後，由自訴人公司採購人員林吉宏依被告所載請購項目
    ，先後於同年八月「二十六日」（見本院卷第二十六頁訂購單）、二十八日、九
    月六日及九月九日填寫訂購單，分別向案外人展碁國際股份有限公司、捷元股份
    有限公司及聯強國際股份有限公司訂購各該商品，待自訴人公司人員分別於同年
    八月二十八日、九月九日、九月十日、九月十一日取得林吉宏訂購之商品後，再
    由甲○○在自訴人公司料品進出單上簽名領貨，之後再由自訴人公司委託大榮貨
    運公司，先後於同年九月十一日及十三日分二批運送至全國總工會，由該工會秘
    書長胡國康簽收，且該等商品確係胡國康向被告乙○○接洽訂購，該等商品安裝
    時，甲○○並曾至全國總工會協助處理，全國總工會原係以五十萬元價格向乙○
    ○購買，之後殺價為四十五萬元，買賣價金四十五萬元現金亦係由全國總工會人
    員於九十一年九月二十七日交予被告乙○○收取等節，業據甲○○陳明在卷，核
    與證人胡國康於審理中結證情節及證人即自訴人公司職員劉智鴻於審理中結證：
    甲○○填製請購單之意義是甲○○想要「賣」這些產品，向公司問是否可以請購
    該等產品，請購單上請購人寫林吉宏，表示是林吉宏代為鍵入系統，自訴人公司
    之採購事宜，係委由「達航」公司人員代為處理、開單等語情節相符，並有自訴
    人公司提出之請購單五張（見本院卷第十八、一八○頁，即附表一部分；二一、
    二三頁即附表二部分；二五頁即附表三部分）、訂購單九張（見本院卷第一九、
    二○即附表一部分；二二、二四即附表二部分；二六－三○頁即附表三部分）、
    展碁國際股份有限公司、捷元股份有限公司及聯強國際股份有限公司之送貨單計
    九張（見本院卷第一六二、一八二即附表一部分；一六六、一八六即附表二部分
    ；一七三－一七七頁即附表三部分），應堪認定。
３、甲○○確有前往銷售電腦硬體、耗材及電腦軟體之合聯工作室大甲店與該店店長
    呂峰慶接洽，向呂峰慶表示自訴人公司出貨予全國總工會事宜，因某些因素須要
    合聯工作室配合處理等語，經呂峰慶同意配合後，呂峰慶並即指示合聯工作室大
    甲店職員李芷瑩於九十一年十月一日，在自訴人公司出貨單上簽名確認，用以表
    示合聯工作室向自訴人公司購買如附表一至三所示商品，甲○○並未直接與李芷
    瑩接觸等節，業據證人呂峰慶、李芷瑩分別於審理中結證屬實，互核相符，並有
    自訴人公司出貨單一張（本院卷第十三頁）、自訴人公司開立予合聯工作室之統
    一發票一張（見本院卷第三四頁）及合聯工作室大甲店店長呂峰慶以宏儒電腦書
    店名義開立予全國總工會之統一發票及明細表各一張（見本院卷第一九三頁）在
    卷可稽。又證人呂峰慶於審理中雖證稱：伊事前並未授權同意甲○○在九十一年
    十月二日自訴人公司送貨單上代伊簽名云云。然查，甲○○於審理中供陳：九十
    一年十月二日自訴人公司送貨單上「呂慶峰」簽名係伊所代簽。因為伊將上開經
    李芷瑩簽名之出貨單交予自訴人公司會計小姐後，會計小姐又另列印一張送貨單
    予伊，且因二張出貨單之內容是一樣的，伊乃即打電話向呂峰慶說尚有一份自訴
    人公司之內部文件由伊直接代呂峰慶簽名，當時伊誤以為呂峰慶的名字是「呂慶
    峰」等語後，證人呂峰慶即當庭表示：「（對甲○○所述他有事先知會你，幫你
    簽名，有無意見？）有這回事．．。」、「（你有無同意要甲○○幫你處理？）
    只是有允許他幫我處理，．．。」等語在卷。是證人呂峰慶於審理中雖有證稱其
    未授權同意甲○○代為簽名云云，惟其此部分所證既有先後反覆情形，且就甲○
    ○係在呂峰慶同意配合，於九十一年十月一日取得經李芷瑩簽名確認之出貨單後
    ，始先知會呂峰慶，並在取得呂峰慶授權「代為處理」後，方於翌日即九十一年
    十月二日在同一交貨內容之送貨單上代簽「呂慶峰」姓名；甲○○既已取得呂峰
    慶同意配合，且已取得經李芷瑩簽名確認之出貨單，其當無旋於翌日復在同一交
    貨內容之送貨單上偽造「呂慶峰」簽名必要；及甲○○如有偽造「呂慶峰」簽名
    之故意，其亦無事先知會呂峰慶之理等情觀之，甲○○陳稱伊並無在前揭送貨單
    上偽造「呂慶峰」簽名之故意等語，應足採信。
４、從而，本案既難認共同被告甲○○有何偽造文書犯行，即益難遽認未參與此部分
    行為之被告乙○○犯有此部分罪行。是被告乙○○此部分辯詞應可採信，復查無
    其他積極證據足認被告乙○○確有自訴人公司所指訴之此部分偽造文書犯行，既
    不能證明被告乙○○此部分犯罪，本應就被告乙○○此部分犯嫌諭知無罪，惟因
    自訴人認被告此部分犯嫌與右揭有罪部分具有連續犯（行使偽造私文書罪部分）
    及牽連犯（詐欺取財罪部分）之裁判上一罪關係，爰不就被告乙○○此部分罪嫌
    另為無罪之諭知，併此指明。
據上論斷，應依刑事訴訟法第三百四十三條、第二百九十九條第一項前段，刑法第五
十六條、第二百十六條、第二百十條、第三百三十九條第一項、第五十五條、第二百
十九條，判決如主文。
中      華      民      國    九十三    年      七      月      八      日
                                臺灣臺中地方法院刑事第十庭
                                  審判長法  官  郭  瑞  祥
                                        法  官  蔡  建  興
                                        法  官  江  奇  峰
右正本證明與原本無異。
如不服本判決，應於送達後十日內向本院提出上訴狀（須附繕本），上訴於臺灣高等
法院臺中分院。
                                        書記官
中      華      民      國    九十三    年      七      月      八      日
附錄論罪科刑法條：
刑法第二百十六條
行使第二百十條至第二百十五條之文書者，依偽造、變造文書或登載不實事項或使登
載不實事項之規定處斷。
刑法第二百十條
偽造、變造私文書，足以生損害於公眾或他人者，處五年以下有期徒刑。
刑法第二百十二條
偽造、變造護照、旅券、免許證、特許證及關於品行、能力服務或其他相類之證書、
介紹書，足以生損害於公眾或他人者，處一年以下有期徒刑、拘役或三百元以下罰金
。
刑法第三百三十九條第一項：
意圖為自己或第三人不法之所有，以詐術使人將本人或第三人之物交付者，處五年以
下有期徒刑、拘役或科或併科一千元以下罰金。
